【裁判字號】    97,上訴,1237
【裁判日期】    970502
【裁判案由】    強盜等
【裁判全文】
臺灣高等法院刑事判決                97年度上訴字第1237號
上  訴  人
即  被  告  甲○○
                    另案羈押於臺灣台北看守所
指定辯護人  溫思廣律師
上列上訴人因準強盜案件，不服臺灣板橋地方法院96年度訴字第
3277號，中華民國96年12月20日第一審判決（起訴案號：臺灣板
橋地方法院檢察署96年度偵字第14923號），提起上訴，本院判
決如下：
    主  文
上訴駁回。
    事  實
一、甲○○前於民國（下同）九十一年間，因違反毒品危害防制
    條例案件，經本院判處有期徒刑九月確定，又因違反槍砲彈
    藥刀械管制條例案件，經本院判處有期徒刑三月，併科罰金
    新台幣三千元確定，上開二案並經本院裁定應執行有期徒刑
    十月確定，於九十三年三月六日縮刑期滿執行完畢；又於九
    十三年間，因違反毒品危害防制條例案件，經本院判處有期
    徒刑十月確定，於九十四年十一月三日縮刑期滿執行完畢；
    再於九十五年間，因違反毒品危害防制條例案件，經本院判
    處有期徒刑七月，並經臺灣高等法院、最高法院駁回上訴確
    定，甫於九十六年六月三日縮刑期滿執行完畢（構成累犯）
    。
二、緣甲○○於九十六年六月二十五日上午八時二十分許，在臺
    北縣板橋市○○路附近某工地，見丙○○所有之車號ＰＮＪ
    －七四五號重型機車停放該處，機車（與住處大門鑰匙串連
    ）鑰匙未取下，竟意圖為自己不法之所有，以上開機車鑰匙
    發動機車駛離之方式竊取之（業經原審判處有期徒刑三月確
    定）。甲○○得手後，在上開機車置物箱內發現印有丙○○
    住處地址之喜帖，竟又意圖為自己不法之所有，另起竊盜之
    犯意，於同日上午九時四十五分許，依喜帖上所載地址前往
    臺北縣中和市○○街十二號四樓，持用上開與機車鑰匙串連
    之大門鑰匙進入屋內（無故侵入住宅部分未據告訴），竊取
    屋內之Ｖ８攝影機一台、金項鍊一條（約價值新臺幣十二萬
    元）、行動電話一支、外幣硬幣（含美金二十九枚、歐元十
    二枚、英鎊一枚、韓元二枚、坡幣二枚、斯里蘭卡幣二枚，
    折計共約新臺幣二百十元）、華南銀行信用卡一張、荷蘭銀
    行信用卡一張、汽車遙控器一個、皮帶二條、旅行袋一個等
    物，得手後正欲離去時，適為丙○○之母丁○○返家發現，
    隨即通知大樓警衛乙○○，甲○○見事跡敗露，即趁隙逃往
    該大樓地下室，經乙○○、丁○○自後追捕，始在地下室內
    將甲○○推入電梯中制伏逮捕，並通知警方到場處理。
三、案經丁○○訴由臺北縣政府警察局中和分局移送臺灣板橋地
    方法院檢察署檢察官偵查起訴。
    理  由
一、證據能力：有關證人丁○○、乙○○於警詢陳述，固雖係被
    告以外之人於審判外之言詞陳述，惟被告、檢察官、辯護人
    均未爭執其證據能力，審酌該筆錄製作情形，並無非法取供
    之情況，依刑事訴訟法第一百五十九條之五規定，即有證據
    能力，合先敘明。
二、上揭犯罪事實，業據上訴人即被告甲○○坦承不諱，核與證
    人丁○○、乙○○於原審證述情節相符，並有贓物認領保管
    單二張、現場照片二張在卷足佐，足認被告自白有證據可佐
    ，堪予採信。
三、被告及辯護人辯稱：被逮捕那次，東西未拿走，為未遂等語
    ，然查：被告於偵訊稱：徒手偷Ｖ８攝影機一台、金項鍊一
    條、行動電話一支、外幣硬幣（含美金二十九枚、歐元十二
    枚、英鎊一枚、韓元二枚、坡幣二枚、斯里蘭卡幣二枚）等
    ，如贓物清單等語（偵卷第五七至五八頁），於本院稱：那
    些東西原本放在臥室衣櫃，我把它們拿到門口要離開帶走，
    被丁○○發現等語（本院卷第四七頁背面），被告既將物品
    移至門口，顯然該等物品已以置於被告實力掌控中，即屬既
    遂，雖因遭發覺，而未帶離現場，亦不因而未遂，是被告及
    辯護人所辯，尚不可採。
四、至公訴意旨以被告於上開被害人丙○○住處內竊得上開物品
    正欲離去之際，適為丙○○之母丁○○發覺，隨即通知警衛
    乙○○，被告見事跡敗露，趁隙逃往該大樓地下室，經乙○○、丁○○自後追捕，被告為防護贓物及脫免逮捕，竟基於
    傷害之犯意，當場與丁○○發生肢體拉扯，造成丁○○手腕
    紅腫、左腳大拇指擦傷，並以手肘接續毆打乙○○之胸部及
    抓傷其右手，致使乙○○跌倒在地，造成乙○○受有右手挫
    傷、右足挫傷及左食指挫傷等傷害（傷害部分未據告訴）等
    語，因認被告此部分所犯，係刑法第三百二十九條之準強盜
    罪，並提出證人丁○○、乙○○於偵查中之證述與診斷證明
    書為證據方法。訊據被告否認毆打丁○○、乙○○，並辯稱
    ：我對丁○○、乙○○沒有任何反抗行為，是他們抓住我打
    我等語。經查：
（一）按刑法第三百二十九條之規定旨在以刑罰之手段，保障人
      民之身體自由、人身安全及財產權，免受他人非法之侵害
      ，以實現憲法第八條、第二十二條及第十五條規定之意旨
      ；立法者就竊盜或搶奪而當場施以強暴、脅迫者，僅列舉
      防護贓物、脫免逮捕或湮滅罪證三種經常導致強暴、脅迫
      行為之具體事由，係選擇對身體自由與人身安全較為危險
      之情形，視為與強盜行為相同，予以重罰；又經該規定擬
      制為強盜罪之強暴、脅迫構成要件行為，乃指達於使人難
      以抗拒之程度者而言，而與強盜罪同其法定刑，司法院大
      法官會議釋字第六三○號著有解釋。
（二）證人丁○○於警詢、偵訊稱：與被告發生扭打、拉扯等語
      （偵卷第十八頁，第六四頁），證人乙○○於警詢、偵訊
      稱：與被告扭打，被告用手肘攻擊我的胸部，他也有抓傷
      我的右手讓我跌倒等語（偵卷第二一頁，第六三頁），似
      指被告有施加腕力，然有關所指被告之拉扯、攻擊詳情，
      尚屬闕如，無從遽以推認被告所施強暴行為，已使人不能
      抗拒，因此尚難憑上開警偵訊證詞，遽為不利被告之認定
      。而證人丁○○於原審證稱：與警衛將被告制伏的過程中
      ，被告沒有毆打我，當時大家都氣喘吁吁，已經沒力，被
      告也沒力，受傷部位不是被告打的，是在地下室扭來扭去
      的時候，我腳擦傷，警衛與被告不是扭打，是因為被告想
      要走，我們將被告拉著，被告有反抗，就是繼續要走等語
      （原審卷第五六至五七頁），證人乙○○於原審證稱：被
      告往地下室跑，我跟丁○○追下去，在地下室通往停車場
      門口，被告要開鐵門但是打不開，我就從後方用手伸入被
      告腋下，雙手向上將被告壓住，被告一直掙扎想要跑，丁○○從後幫忙抓住，被告就蹲下來，當時我們都很喘、最
      後將被告壓住，將被告推進電梯裡面，當時大家都沒力氣
      了，丁○○出去叫人，我守住電梯門口，我與被告難免有
      發生扭打，因為他要跑，我要抓，被告沒有正面攻擊我，
      但是我抓住被告，被告為了要跑，他有扭來扭去掙扎要跑
      ，我沒有感覺到被告故意要打我的動作，被告有說不要打
      他了，他不會跑。被告沒有用手抓我，被告要跑，在扭打
      過程中，難免會有肢體碰觸，被告一直扭著要跑，我手的
      受傷是在手背上，在出力制伏被告的時候受傷的。我的腳
      是在地上摩擦造成的等語（原審卷第六二至六三頁），顯
      見被告為逃離現場，對證人丁○○、乙○○之追捕，是有
      掙扎反抗之舉動，但尚難認係積極對證人丁○○、乙○○
      施加腕力之強暴行為，且被告掙扎反抗之動作，顯未達於
      致使證人等難以抗拒之程度。再參酌原審勘驗該大廈監視
      錄影結果：在案發當日上午九時四十九分五十七秒，畫面
      中於地下室鐵門口處出現被告，被告甫打開門走出，旋即
      向後倒下，後方有人（即乙○○）亦一同倒在地；其後自
      上午九時五十分二秒開始之畫面，上開鐵門又經被告開啟
      ，被告作勢向畫面左方跑，又遭其後方二人（即乙○○、
      丁○○）拉扯，被告掙扎一下後，遭後方二人拉回鐵門內
      ，拉扯之人（即乙○○）撞到後方之鐵門而坐在地上，並
      將被告壓制在地，被告頭部朝後成仰躺姿勢，另一人（即
      丁○○）站在被告頭部方向，徒手毆打被告約三下左右，
      被告頭部復又向前傾，身體向前彎，站在後方之人（即丁○○）又徒手毆打被告一下等情（原審卷第六四至六五頁
      ），亦不能認被告對證人丁○○、乙○○施強暴致使渠等
      不能抗拒。是並無積極證據證明被告之掙扎反抗行為，已
      達於刑法第三百二十九條準強盜罪之施強暴、脅迫達於使
      人難以抗拒程度之要件，揆諸前開說明，自不能以該項罪
      名相繩，公訴意旨尚有誤會。
綜上，本件事證明確，被告犯行，堪以認定。
五、核被告所為，均係犯刑法第三百二十條第一項之竊盜罪。公
    訴意旨認被告進入被害人丙○○住處行竊之竊盜犯行部分，
    係犯刑法第三百二十九條之準強盜罪，惟如前所述，尚有誤
    會，惟起訴基本社會事實相同，爰予變更起訴法條。又被告
    有如事實欄所載之犯罪科刑執行紀錄，有本院被告前案紀錄
    表附卷足參，其於有期徒刑執行完畢後五年以內，故意再犯
    有期徒刑以上刑之本罪，為累犯，應依刑法第四十七條第一
    項之規定加重其刑。
六、原審以事證明確，適用刑事訴訟法第二百九十九條第一項前
    段、第三百條，刑法第三百二十條第一項、第四十七條第一
    項，刑法施行法第一條之一，並審酌被告有多項犯罪前科，
    素行不佳，且甫於前案執行完畢出獄後即再犯本案，顯無悛
    悔之意，惡性非輕，學歷為國中畢業（參被告警詢筆錄教育
    程度欄），智識程度並無明顯不足之情形，因個人貪念而驟
    起盜心，動機可議，應予相當之非難而不宜輕縱，又其所竊
    得物品之價值非低，然已由被害人領回而未生實質之財物上
    損失，犯罪後態度亦非不佳等一切情狀，量處有期徒刑十月
    。認事用法，均無違誤，被告上訴，略以：竊盜物品已由被
    害人取回，並無損失，原審量刑太重，且被告身染疾病，家
    有父母及幼女待撫養，請從輕等語，惟原審已審酌被告竊盜
    所得情形，並非漏未審酌，且被告家況，固值同情，然難執
    為減輕刑度之依據，是其上訴，為無理由，應予駁回。
據上論斷，應依刑事訴訟法第三百六十八條，判決如主文。
本案經檢察官王壬貴到庭執行職務。
中    華    民    國    97    年    5     月    2     日
                  刑事第十八庭審判長法  官  吳鴻章
                                    法  官  陳健順
                                    法  官  周政達
以上正本證明與原本無異。
檢察官如不服本判決，應於收受送達後十日內向本院提出上訴書
狀，其未敘述上訴之理由者並得於提起上訴後十日內向本院補提
理由書（均須按他造當事人之人數附繕本）。
被告不得上訴。
                                    書記官  莊昭樹
中    華    民    國    97    年    5     月    2     日
附錄：本案論罪科刑法條全文
中華民國刑法第320條
（普通竊盜罪、竊佔罪）
意圖為自己或第三人不法之所有，而竊取他人之動產者，為竊盜
罪，處5年以下有期徒刑、拘役或5百元以下罰金。


司法院資訊處製作；財團法人民間司法改革基金會備份。
